臺灣雲林地方法院刑事判決　　　　　　　 96年度易字第339號
公　訴　人　臺灣雲林地方法院檢察署檢察官
被　　　告　戊○○
指定辯護人　本院公設辯護人丁○○
上列被告因竊盜案件，經檢察官提起公訴（96年度偵字第2112、
2433號），本院於準備程序進行中，因被告就被訴事實為有罪之
陳述，經告知簡式審判程序意旨，並聽取公訴人及被告意見後，
裁定改依簡式審判程序審理，判決如下：
    主  文
戊○○竊盜，累犯，處有期徒刑肆月，如易科罰金，以新臺幣壹
仟元折算壹日，減為有期徒刑貳月，如易科罰金，以新臺幣壹仟
元折算壹日；又竊盜，累犯，處有期徒刑肆月，如易科罰金，以
新臺幣壹仟元折算壹日。應執行有期徒刑伍月，如易科罰金，以
新臺幣壹仟元折算壹日。並於刑之執行完畢或赦免後，令入相當
處所，施以監護壹年。
    事  實
一、戊○○前因詐欺案件，經臺灣高雄地方法院於民國94年3 月
    8 日以94年度簡字第1070號判處有期徒刑3 月，於同年4 月
    13日確定，又因過失傷害案件，經臺灣板橋地方法院於94年
    2 月27日以94年度交簡上字第132 號判處有期徒刑4 月確定
    ，上開2 罪經定應執行有期徒刑6 月確定，並於96年3 月18
    日執行完畢。又因罹患物質濫用所致精神疾病，有幻聽、被
    害妄想及功能退化現象之精神症狀，致辨別其行為違法或依
    其辨識而行為之能力顯著降低，各基於意圖為自己不法之所
    有，而為下列竊盜行為：
  (一)於96年4 月14日上午9 時40分許，戊○○騎乘腳踏車前往雲
    林縣莿桐鄉○○村○○路88號（公訴人誤載為莿桐鄉○○村
    ○○路88號）乙○○經營之雜貨店，見該店內辦公桌抽屜未
    關，乃趁乙○○不注意之際，徒手竊取抽屜內之現金新臺幣
    （下同）1,500 元（含100 元紙鈔5 張，50元硬幣20枚），
    得手後，將上開金錢抓在右手正欲離去時，為乙○○當場發
    現而報警查悉上情。
  (二)於同年5 月3 日下午4 時許，戊○○騎乘車牌號碼不詳之機
    車，行經雲林縣莿桐鄉埔子村榮村50之6 號甲○○所有之倉
    庫前，見該倉庫大門未關且無人在場，乃徒手竊取甲○○所
    有之蒜頭2 袋（價值共計2,500 元），得手後，正欲離去時
    ，為甲○○當場發現並報警查悉上情。
三、案經雲林縣警察局斗六分局報告臺灣雲林地方法院檢察署檢
    察官偵查起訴。
    理  由
一、本案被告戊○○所犯係死刑、無期徒刑、最輕本刑為3 年以
    上有期徒刑以外之罪，其於準備程序就前揭被訴事實為有罪
    之陳述，經告知簡式審判程序之旨，並聽取其與辯護人、公
    訴人之意見後，本院認無不得或不宜改依簡式審判程序進行
    之情，爰依刑事訴訟法第273 條之1 第1 項、第284 條之1
    規定，裁定依簡式審判程序審理。
二、上揭犯罪事實，業據被告於本院審理時坦承不諱，而上述現
    金1,500 元及蒜頭2 袋，分別係乙○○、甲○○所有，各於
    前揭時、地遭竊乙節，均據證人乙○○、甲○○於警詢中指
    訴明確，此外，復有贓物認領保管單2 紙、照片2 幀附於警
    卷可憑，足認被告前開自白核與事實相符，可採為認定被告
    犯罪之證據。綜上所述，本案事證明確，被告竊盜犯行，均
    堪認定。
三、論罪科刑：
  (一)核被告所為，均係犯刑法第320 條第1 項之竊盜罪。其所犯
    上開2 次竊盜犯行，犯意各別，應分論併罰。
  (二)被告前因詐欺案件，經臺灣高雄地方法院於94年3 月8 日以
    94年度簡字第1070號判處有期徒刑3 月，於同年4 月13日確
    定，又因過失傷害案件，經臺灣板橋地方法院以於94年2 月
    27日以94年度交簡上字第132 號判處有期徒刑4 月確定，上
    開2 罪經定應執行有期徒刑6 月確定，並於96年3 月18日執
    行完畢，有卷附之臺灣高等法院被告前案紀錄表1 份可憑，
    其於受有期徒刑執行完畢後，5 年以內故意再犯有期徒刑以
    上之本罪，為累犯，依刑法第47條第1 項規定，加重其刑。
  (三)按行為時因精神障礙或其他心智缺陷，致不能辨識其行為違
    法或欠缺依其辨識而行為之能力者，不罰。行為時因前項之
    原因，致其辨識行為違法或依其辨識而行為之能力，顯著減
    低者，得減輕其刑，刑法第19條第1 、2 項定有明文。查被
    告於本院審理時，自承患有精神疾病，並有多話，重複陳稱
    自己為精神病患之情，業經本院勘驗在卷；另行政院衛生署
    草屯療養院就被告於案發時精神狀態鑑定之結果認：「綜合
    以上楊員之個人生活史、病史、家屬的陳述過去史、身體檢
    查及神經學檢查、腦電波及實驗室檢查、心理測驗及精神狀
    態檢查。本院認為楊員罹患物質濫用所致精神疾病，導致精
    神症狀，包括幻聽、被害妄想及功能退化現象…衡諸其患有
    慢性精神病事實，本院認為其犯罪行為時精神狀況已達精神
    耗弱」等語，有該院95年11月21日草療精字第7774號函暨所
    附之精神鑑定報告書各1 份在卷可稽，是本院認被告行為時
    之精神狀況，致辨別其行為違法或依其辨識而為行為之能力
    ，顯著降低，爰依刑法第19條第2 項規定，減輕其刑，並先
    加後減之。
  (四)本院審酌被告竊取他人財物，無視法紀，尊重他人財產權觀
    念薄弱，亦影響社會治安，惟念其犯後坦承犯行，尚能知錯
    ，且竊得之財物分別為1,500 元及蒜頭2 袋，價值非鉅，並
    均由被害人領回等一切情狀，各量處如主文所示之刑，並均
    諭知易科罰金之折算標準。
  (五)按犯罪在96年4 月24日以前者，除另有規定外，有期徒刑、
    拘役或罰金，減其刑期或金額2 分之1 ，並應於判決主文同
    時諭知其宣告刑及減得之刑。又犯最重本刑為5 年以下有期
    徒刑以下之刑之罪，依本條例規定減為6 月以下有期徒刑、
    拘役者，應於為減刑裁判時，併諭知易科罰金之折算標準，
    中華民國九十六年罪犯減刑條例第2 條第1 項第3 款、第7
    條、第9 條分別定有明文。而本案被告於96年4 月14日竊取
    乙○○抽屜內現金之犯罪時間係在96年4 月24日以前，所犯
    之罪合於前揭條例規定，又無不予減刑情事，就此部分自應
    依上開規定，於裁判時依法減其宣告刑2 分之1 為如主文所
    示，並與不應減刑之其餘犯罪定其應執行之刑，併諭知以新
    臺幣1 千元折算1 日為易科罰金之折算標準。
  (六)被告係因精神障礙致使其辨識而行為之能力顯著降低，已如
    前述；而被告已離婚，女兒由前妻扶養，整體功能狀況已呈
    現社交退縮，精神症狀活躍，亦有上開精神鑑定報告可參；
    復佐以被告於本院供稱：我因精神病復發，好像拿人家的東
    西有充實感，發病時意識模糊，在外遊蕩、幻聽、幻覺，若
    持續吃藥控制即不再復發，我之前曾在臺北榮民總醫院就診
    過1 次，亦曾在臺大醫院雲林分院看診，但因積欠臺大醫院
    5 、6 千元，無法再去拿藥。目前家中只有父親從事水泥工
    賺錢，我則撿拾資源回收物品販賣補貼家用，並在家煮飯，
    若可以讓我去強制治療，我願意去等語；再參諸被告於95年
    間因竊盜案件，經本院於96年4 月23日以95年度簡上字第39
    號判處有期徒刑6 月確定，又於96年間，因竊盜案件，經本
    院於96年3 月28日以96年度簡字第17號判處應執行有期徒刑
    4 月（尚未確定），有臺灣高等法院被告前案紀錄表1 份在
    卷可憑。據此，被告因無資力，無法持續治療精神疾病，被
    告家庭功能不佳、支持力差，於被告發病時，無法發揮家庭
    之監督功能，放任被告四處遊蕩，被告並以偷竊滿足其充實
    感，短期內觸犯多次竊盜罪，因認被告有再犯之虞，為預防
    其未來因上開病情之影響而出現類似之危險行為，宜接受持
    續規則之精神評估與治療，依刑法第87條第2 項前段、第3
    項規定，併予宣告被告於刑之執行完畢或赦免後，令入相當
    處所，施以監護，期間為1 年。
據上論斷，依應刑事訴訟法第273 條之1 第1 項、第299 條第1
項前段，中華民國九十六年罪犯減刑條例第2 條第1 項第3 款、
第7 條、第9 條、第11條，刑法第320 條第1 項、第19條第2 項
、第41條第1 項前段、第47條、第51條第5 款、第87條第2 項前
段、第3 項，刑法施行法第1 條之1 第1 項、第2 項前段，判決
如主文。
本案經檢察官丙○○到庭執行職務。
中　　華　　民　　國　　96　　年　　8 　　月　　24　　日
                  刑事第四庭  法　官  曾鴻文
以上正本證明與原本無異。
如不服本判決，應於判決收受後10日內，向本院提出上訴狀（須
附繕本）。
                              書記官  顏錦清
中　　華　　民　　國　　96　　年　　8 　　月　　24　　日
附錄本判決論罪科刑法條全文：
刑法施行法第1 條之1、刑法第320條第1項：
意圖為自己或第三人不法之所有，而竊取他人之動產者，為竊盜
罪，處5 年以下有期徒刑、拘役或新臺幣15,000 元以下罰金。
